【裁判字號】    97,交聲,469
【裁判日期】    970520
【裁判案由】    聲明異議
【裁判全文】
臺灣臺中地方法院交通事件裁定
原處分機關  交通部公路總局臺中區監理所豐原監理站
聲明異議人  甲○○
即受處分人
上列聲明異議人即受處分人因違反道路交通管理處罰條例案件，
對於交通部公路總局臺中區監理所豐原監理站，中華民國97年1
月15日、21日、23日所為之處分（豐監稽違字第裁63-I00000000
、Ｚ000000000、I00000000、I00000000號）聲明異議，本院裁定
如下：
    主    文
原處分均撤銷。
甲○○均不罰。
    理    由
一、原處分機關略以：聲明異議人即受處分人甲○○（下稱受處
    分人）原持有職業聯結車駕照，於民國（下同）96年2月6日
    因酒駕違規而遭吊扣（吊扣期間為96年2月26日至97年2月5
    日）在案，有駕照報表暨吊扣吊銷歷史情況表在卷可參，受
    處分人因吊扣駕照在案，而本件聲明異議之4筆違規如下：
  １受處分人駕駛車牌號碼6913-HZ號自用小客車，於96年6月14
    日11時3分許，在福興鄉○○○○路口，因「駕駛執照吊扣
    期間駕車（96.02.06-97.02.05）」之違規，被彰化縣警察
    局鹿港分局依道路交通管理處罰條例（下稱同條例）第21條
    第1項第5款舉發，本站遂於97年1月15日以豐監稽違字第裁
    63-I00000000號裁決書，裁處罰鍰新臺幣（下同）12,000元
    ，並吊銷駕駛執照及1年內禁考，逾期則依裁決書處罰主文
    規定裁處。
  ２受處分人駕駛車牌號碼6913-HZ號自用小客車，於96年6月14
    日11時3分許，在福興鄉○○○○路口，因「未依號誌指示
    行駛」之違規，被彰化縣警察局鹿港分局依同條例第48條第
    1 項第2款舉發，本站遂於97年1月15日以豐監稽違字第裁
    63-I00000000號裁決書，裁處罰鍰1800元，並依同條例第65
    條第3款規定記違規點數1點。
  ３受處分人駕駛車牌號碼Y7-8841號自用小客貨車，於96年7月
    4日17時50分許，在和美鎮○○路，因「無照駕駛（禁駛）
    」之違規，被彰化縣警察局和美交通分隊依同條例第21條第
    1項第1款舉發，本站遂於97年1月23日以豐監稽違字第裁63-
    I00000000號裁決書，裁處罰鍰12,000元，並吊銷駕駛執照
    及1年內禁考，逾期則依裁決書處罰主文規定裁處。
  ４受處分人駕駛車牌號碼Y7-8841號自用小客貨車，於96年10
    月19日13時30分許，在彰化市○村路930號，因「駕照吊扣
    期間駕車（96.2.6-97.2.5）」之違規，被彰化縣警察局保
    安分隊依同條例第21條第1項第1款舉發，本站遂於97年1月
    21日以豐監稽違字第裁63-I00000000號裁決書，裁處罰鍰
    12,000元，並吊銷駕駛執照及1年內禁考，逾期則依裁決書
    處罰主文規定裁處。
    受處分人原持有之職業聯結車駕照，已因96年2月6日酒後駕
    車違規而遭吊扣在案，是本站依法裁處應無不合云云。
二、聲明異議意旨略以：受處分人並無車牌號碼6913-HZ號自用
    小客車，我於收到裁決書後，方知自己遭冒用姓名等語。
三、按犯罪事實應依證據認定之，無證據不得認定犯罪事實，刑
    事訴訟法第154條第2項定有明文。次按認定犯罪事實所憑之
    證據，雖不以直接證據為限，間接證據亦包括在內；然而無
    論直接或間接證據，其為訴訟上之證明，須於通常一般之人
    均不致有所懷疑，而得確信其為真實之程度者，始得據為有
    罪之認定，倘其證明尚未達到此一程度，而有合理之懷疑存
    在時，即應為有利於被告之認定，更不必有何有利之證據（
    最高法院30年上字第816號判例、76年臺上字第4986號判例
    參照）。而法院受理交通事件，準用刑事訴訟法之規定，道
    路交通管理處罰條例第89條前段規定甚明，是當法院踐行調
    查證據程序完畢後，如就原處分機關所認定違規事實仍有合
    理懷疑，應對受處分人為有利之認定。
四、經查，舉發本案4件違規之員警固分別於前揭時、地，舉發
    上揭違規事件，有前揭違反道路交通管理事件通知單4紙在
    卷可稽；惟查，受處分人堅決否認有上揭時地之違規，及有
    於上揭違反道路交通管理事件通知單上簽名收受之事，於本
    院調查時稱：「（法官問：這4張罰單你都看過？）是的。
    那都不是我簽的，而且也不是我的車子。（法官問：你確定
    這4張都不是你簽的？是的，這4個時間、地點都不是我簽的
    。（法官問：4張罰單的車子是何人的？）6913- HZ這個車
    子應該是我大哥郭坤的兒子郭永福的，郭坤是因為郭坤的父
    親過世之後，我父親才去當繼父的，所以我哥哥姓郭，我們
    是同母異父。（法官問：100000000的罰單是不是你簽的？
    提示）不是我簽的。應該是我最小的弟弟簽的，可能是，因
    為我去查之後，才知道我弟弟林振芳曾經有拿錢給我大哥郭
    坤去繳罰單。我不知道是誰偽造的，但是我猜應該是我弟弟
    簽的。（法官問：I00000000的罰單確定不是你簽的？提示
    ）不是。我在監理所看過了。我不知道是何人簽的。（法官
    問：00000000的罰單不是你簽的？提示）那個車子是誰的我
    不知道，那個名字也不是我簽的，而且我沒有去過和美那邊
    ，我白天都在送飼料。我也不知道那個小客車是何人的。（
    法官問：00000000的罰單是不是你簽的? 提示）我也不知道
    那是何人簽的。車子是何人的，我也不知道等語，復經本院
    將本件舉發違反道路交通事件通知單4張存根聯上「甲○○
    」之簽名，與比對資料即受處分人親自簽名之補領國民身分
    證申請書1件、離婚登記申請書1件、印鑑登記證明申請書1
    件、聲明異議狀1件、支票簽收資料8件、受處分人當庭書寫
    之簽名1紙等簽名筆跡，送請法務部調查局鑑定二者筆跡是
    否相符，經鑑定結果，認：「彰化縣警察局彰警交字第
    I0000000 0、I00000000、I00000000、I00000000號舉發違
    反道路交通管理事件通知單原本4紙上『甲○○』簽名筆跡
    依序編為甲1、甲2、甲3、甲4類筆跡；至甲○○補領國民身
    分證申請書、離婚登記申請書、印鑑登記證明申請書、聲明
    異議狀原本各1份、支票簽收資料原本共8紙、附件三甲○○
    當庭親簽筆跡原本1紙上『甲○○』簽名筆跡均編為乙類筆
    跡。經本局以照相放大、歸納分析、特徵比對之鑑定方法，
    認甲1、甲2、甲3、甲4類筆跡均與乙類筆跡筆劃特徵不同」
    等語，有法務部調查局於97年5月8日以調科貳字第09700176
    990號鑑定書在卷可佐，足認受處分人所辯稱：上開舉發違
    反道路交通管理事件通知單係遭人冒名偽造，其並未駕駛前
    揭車輛為警舉發上開違規行為等語，應可採信。此外，復查
    無其他積極證據足以證明受處分人即為上開違規行為之駕駛
    人，原處分機關未予詳察，遽對受處分人為上開裁處，即難
    認為允當，本件聲明異議為有理由，自應由本院將原處分撤
    銷，並為不罰之諭知，以期適法。
據上論斷，應依道路交通案件處理辦法第20條前段，裁定如主文
。
中    華    民    國    97    年    5     月    20    日
                  交通法庭    法  官  黃家慧
上正本證明與原本無異。
如不服本裁定應於送達後5日內向本院提出抗告狀。
                              書記官  陳靖騰
中    華    民    國    97    年    5     月    20    日


司法院資訊處製作；財團法人民間司法改革基金會備份。
